臺灣苗栗地方法院民事簡易判決
110年度苗簡字第240號
原      告  胡庭金  
            胡永金  
            胡吉金  
            胡松金  
            胡河金  
            胡森金  
            胡毓霖  
共      同
訴訟代理人  黃鼎鈞律師
            李柏松律師
被      告  高徐吉妹

            徐春蘭  
            邱昭妹  
            徐茂泉  
            徐碧貞  
            江育涵  
            江育儒  
            徐建明  
            徐駟翃  

            徐建國  
            徐建城  
            徐碧雲  

            張福郎  
            張坤寶  
            張榮寶  
            邱徐秀鳯
            徐秀金  
            徐永田  

            徐松田  

            徐順田  
            徐正田  
            徐陳秀春

            徐芳政  
            徐皓哲  

            徐芳盈  


            徐森禮  
            徐森水  

            徐森杰  
            陸徐秋香
            徐秋圓  
            釋心歡  
            顏英美  
            徐仕恩  
            徐翠霞  

            陳豐中  
            楊陳純英

            邱徐純珠
            徐純嬌  
            彭貴華  
            彭貴祥  
            余振國  

            余政權  

            余秀玉  

            余秀英  
            余秀美  
            彭錦輝  
            彭貴仁  
            彭素蓮  
兼
上二人共同  
訴訟代理人  彭貴福  
被      告  邱應祥  
            邱智良  

            邱智敏  
            邱智鴻  



被      告  邱璘祥  
            江春明  

            江諭明  
兼上一人
訴訟代理人  江政明  
被      告  江海萍  
            江雪萍  
            江小萍  
            馮邱春梅
            邱桂梅  
            江國榮  
            江國諒  
            江國宏  
            江金松  
            林輝遠  
            林輝明  
            林福妹  
            林蘭英  
            林香味  
            林冬成  
            張義盈  
            張皓盈  
            劉張玲珠
            吳張勝珠
            張碧珠  
            張明珠  
            余振雄  
上列當事人間請求塗銷地上權登記事件，本院於民國110年9月29
日言詞辯論終結，判決如下：
　　主  文
被告應就其被繼承人徐阿河如附表所示地上權辦理繼承登記後，
將該地上權登記予以塗銷。
如附表所示地上權應予終止。
訴訟費用由原告負擔。 
    事實及理由
壹、程序方面
一、按訴狀送達後，原告不得將原訴變更或追加他訴，但該訴訟
    標的對於數人必須合一確定時，追加其原非當事人之人為當
    事人者，不在此限，民事訴訟法第255條第1項第5款定有明
    文。經查，原告起訴時原列徐阿河為被告，惟因徐阿河已於
    起訴前死亡，而分別於民國110年2月25日、110年9月11日具
    狀追加徐阿河之全體繼承人為被告（見本院卷第381、395-3
    97、579-581頁），核屬因訴訟標的對當事人必須合一確定
    ，而追加原非當事人之人為當事人，與首開規定相符，應予
    准許。
二、次按當事人死亡者，訴訟程序在有繼承人、遺產管理人或其
    他依法令應續行訴訟之人承受其訴訟以前當然停止；第168
    條至第172條及前條所定之承受訴訟人，於得為承受時，應
    即為承受之聲明；他造當事人，亦得聲明承受訴訟；聲明承
    受訴訟，應提出書狀於受訴法院，由法院送達於他造；當事
    人不聲明承受訴訟，法院亦得依職權，以裁定命其續行訴訟
    ，民事訴訟法第168條、第175條、第176條、第178條分別定
    有明文。查被告徐涂娣妹業於本件訴訟繫屬中之110年3月17
    日死亡，有其除戶謄本在卷可稽（見本院卷第449頁）；而
    其繼承人為徐碧雲、徐建明、徐駟翃、徐建國、徐建城（下
    稱徐碧雲等5人），亦有繼承系統表、戶籍謄本等件附卷可
    佐（見本院卷第451-464頁）。因當事人未具狀聲明承受訴
    訟，本院遂依職權於110年7月27日裁定命徐碧雲等5人承受
    訴訟（見本院卷第561-565頁），核與前揭法條規定相符，
    並無不合。
三、再按訴狀送達後，原告不得將原訴變更或追加他訴，但請求
    之基礎事實同一者，不在此限，民事訴訟法第255條第1項第
    2款亦有明文。查原告於110年9月11日具狀變更訴之聲明為
    ：（一）被告應就其被繼承人徐阿河如附表所示之地上權（
    下稱系爭地上權）辦理繼承登記。（二）系爭地上權應予終
    止。（三）被告應將系爭地上權登記予以塗銷（見本院卷第
    579頁），經核原告追加聲明第1項請求被告就系爭地上權辦
    理繼承登記部分，屬請求之基礎事實同一，揆諸前揭規定，
    亦應准許。
四、被告除江諭明、江政明、江小萍、江國榮、江國諒外，經合
    法通知，均未於最後言詞辯論期日到場，核無民事訴訟法第
    386條各款所列情形，爰依原告之聲請，由其一造辯論而為
    判決。
貳、實體方面
一、原告主張：坐落苗栗縣○○鄉○○段000地號土地（下稱系爭土
    地）為原告共有。系爭土地上有系爭地上權，而系爭地上權
    未訂有期限，且登記權利人徐阿河已死亡，惟其繼承人即被
    告均未辦理繼承登記。系爭地上權自39年設定迄今，存續期
    間顯已逾20年；又依系爭地上權之其他登記事項記載可知，
    系爭地上權設定之目的為建築房屋，然系爭土地上所建之房
    屋已全部滅失，堪認系爭地上權成立之目的應不存在，為免
    妨害系爭土地之使用，並避免損及系爭土地之經濟價值，應
    終止系爭地上權。而被告均為徐阿河之法定繼承人，迄今仍
    未辦理系爭地上權之繼承登記，遂請求渠等先辦理系爭地上
    權之繼承登記後，再將系爭地上權登記塗銷。爰依民法第83
    3條之1、第767條第1項規定，提起本件訴訟等語。並聲明：
    （一）被告應就其被繼承人徐阿河之系爭地上權辦理繼承登
    記。（二）系爭地上權應予終止。（三）被告應將系爭地上
    權登記予以塗銷。
二、被告方面：
（一）陸徐秋香、徐森杰、徐秋圓雖未於言詞辯論期日到場，惟
      均具狀表示：對於原告之請求無意見，願意認諾，然請本
      院依民事訴訟法第81條規定，命原告負擔全部之訴訟費用
      等語。
（二）邱智鴻雖未於言詞辯論期日到場，惟具狀表示：同意原告
      塗銷系爭地上權等語。
（三）彭貴福、彭貴仁、彭素蓮、彭貴祥、彭錦輝、徐森禮、江
      金松、江政明、江諭明、江小萍、江國榮、江國諒均表示
      ：同意原告塗銷系爭地上權等語。
（四）邱應祥則表示：對於原告之聲明無意見，事隔多年我也不
      知道等語。
（五）其餘被告則未於言詞辯論期日到場，亦未提出書狀任作何
      聲明或陳述。
三、經查，系爭土地為原告共有，其上登記有權利人徐阿河之系
    爭地上權，徐阿河已死亡，被告為其繼承人迄未辦理繼承登
    記，系爭地上權設定之目的為建築房屋，但系爭土地上長期
    以來並無房屋或其他人造定著物，亦無人居住，現場僅有2
    個大小約1立方公尺類似箱型之可移動地上物，另有1個1立
    方公尺已頹圮之可移動地上物等節，業據其提出系爭土地謄
    本、所有權狀、現場照片、系爭土地第一類謄本、李福賢除
    戶謄本、全戶戶籍謄本手抄本、繼承系統表、全體繼承人之
    最新戶籍謄本（見本院卷第123-393頁）為證，並經本院會
    同苗栗縣苗栗地政事務所勘驗屬實，並製有勘驗筆錄、照片
    、現況圖存卷可參（見本院卷第421-441頁），且為兩造所
    未爭執，堪信為為真實。
四、按稱普通地上權者，謂以在他人土地上下有建築物或其他工
    作物為目的而使用其土地之權；地上權未定有期限者，存續
    期間逾20年或地上權成立之目的已不存在時，法院得因當事
    人之請求，斟酌地上權成立之目的、建築物或工作物之種類
    、性質及利用狀況等情形，定其存續期間或終止其地上權，
    民法第832 條、第833 條之1 分別定有明文。另修正之民法
    第833 條之1 規定，於民法物權編99年1 月5 日修正之條文
    施行前未定有期限之地上權，亦適用之，民法物權編施行法
    第13條之1 亦有明定。該條之立法理由，係鑑於地上權非有
    相當之存續期間，難達土地利用之目的，不足以發揮地上權
    之社會機能。又因科技進步，建築物或工作物之使用年限有
    日漸延長趨勢，為發揮經濟效用，兼顧土地所有人與地上權
    人之利益，爰明定土地所有人或地上權人針對未定有期限之
    地上權，均得於逾20年後，請求法院斟酌地上權成立之目的
    、建築物或工作物之各種狀況而定地上權之存續期間；或於
    地上權成立之目的不存在時，法院得終止其地上權。顯見地
    上權之設定固然須以一定之存續期限方可發揮其經濟效益，
    然於經過相當期間後，是否有存續之必要，仍須斟酌建築物
    或工作物之各種狀況及地上權之成立目的是否存在等因素，
    綜合判斷之。經查，系爭地上權於39年設定，並約定無限期
    ，有前揭土地登記謄本可憑（見本院卷第55-59頁）。
　　又系爭土地上現並無房屋或定著物，而被告均因繼承關係方
    取得系爭地上權，未實際利用系爭土地，更未再興建建築物
    。況被告陸徐秋香、徐森杰、徐秋圓、邱智鴻、彭貴福、彭
    貴仁、彭素蓮、彭貴祥、彭錦輝、徐森禮、江金松、江政明
    、江諭明、江小萍、江國榮、江國諒均明示表示同意原告塗
    銷系爭地上權，邱應祥到庭時，亦表示對原告塗銷系爭地上
    權無意見，堪認已有相當人數之地上權人明示或默示同意原
    告塗銷系爭地上權。其餘被告則未於言詞辯論期日到場，亦
    未提出書狀任作何聲明或陳述，足認系爭土地上現已無被告
    所有之建物，系爭地上權設定之目的已不存在甚明。本院審
    酌系爭地上權設定迄今存續已約70年，且設定之目的已不復
    存在，倘任令系爭地上權繼續存在，將有礙於所有權人即原
    告使用系爭土地，且有害於系爭土地之經濟價值，揆諸民法
    第833 條之1 規定，本院認為系爭地上權應予終止為合宜。
五、按地上權消滅後，無論其消滅之原因為何，地上權人自負有
    塗銷地上權登記之義務，此法理所當然，民法就此雖未有明
    文，仍應為肯定之解釋。又地上權之塗銷，性質上乃不動產
    物權之處分行為，於繼承人因繼承取得地上權之情形，依民
    法第759條規定，非經辦理繼承登記，無從為地上權之塗銷
    登記。經查，系爭地上權因本院准予終止而消滅，惟在未塗
    銷前形式上仍登記存在，自屬妨害原告所有權圓滿之行使，
    是原告依前開規定，請求被告先辦理繼承登記，並於法院終
    止系爭地上權後，將系爭地上權登記予以塗銷，應屬可採，
六、綜上所述，系爭地上權應予終止，原告請求被告就系爭地上
    權辦理繼承登記後將系爭地上權塗銷，為有理由，應予准許
    。
七、本件事證已臻明確，兩造其餘攻擊防禦方法及所提證據經審
    酌後，於判決結果不生影響，爰不另一一論駁，附此敘明。
八、訴訟費用負擔之說明：按民事訴訟法第81條規定：「因下列
    行為所生之費用，法院得酌量情形，命勝訴之當事人負擔其
    全部或一部：一、勝訴人之行為，非為伸張或防衛權利所必
    要者。二、敗訴人之行為，按當時之訴訟程度，為伸張或防
    衛權利所必要者。」。本件原告之所以勝訴，係因民法第83
    3 條之1 於99年2 月3 日新增規定之故，難以歸責被告，而
    終止系爭地上權之結果，又有利於原告。本院斟酌以上情形
    ，認本件訴訟費用由原告負擔，較為公平，爰參照民事訴訟
    法第81條規定，命由原告負擔本件訴訟費用。 
中　　華　　民　　國　　110 　年　　10　　月　　22　　日
                  苗栗簡易庭  法　官　何星磊
以上正本係照原本作成。
如對本判決上訴，須於判決送達後20日內向本院提出上訴狀。
如委任律師提起上訴者，應一併繳納上訴審裁判費。
                              書記官　陳映綺
中　　華　　民　　國　　110 　年　　10　　月　　22 　日
附表：
坐落土地：苗栗縣○○鄉○○段000地號土地         登記 權利人 收件 年期 收件字號 登記日期 登記原因 權利 範圍 設定權利範圍 存續 期間 其他登記事項 徐阿河 民國39年 公館字第001082號 民國39年11月12日 設定 1/1 23坪 無限期 (一般註記事項)建築房屋 (一般註記事項) 依苗栗縣政府98年3月17日府地籍字第09800420732號公告屬地籍清理清查辦法第3條第7款之土地